臺灣高雄地方法院刑事判決　　　　　　　　　　　　九十三年度訴字第二一八號
　　公　訴　人　臺灣高雄地方法院檢察署檢察官
　　被　　　告　乙○○
右列被告因違反毒品危害防制條例案件，經檢察官提起公訴（九十三年度毒偵字第三
０七０號），嗣因被告就被訴事實為有罪之陳述，本院並聽取當事人之意見後，改依
簡式審判程序進行，判決如左：
    主  文
乙○○連續施用第一級毒品，累犯，處有期徒刑壹年貳月，扣案之第一級毒品海洛因
小包（合計淨重壹點壹陸公克，空包裝總重零點柒柒公克）、殘留第一級毒品海洛
因之注射針筒貳支，均沒收銷燬之。又施用第二級毒品，累犯，處有期徒刑陸月。應
執行有期徒刑壹年陸月，扣案之第一級毒品海洛因小包（合計淨重壹點壹陸公克，
空包裝總重零點柒柒公克）、殘留第一級毒品海洛因之注射針筒貳支，均沒收銷燬之
。
    事  實
一、乙○○前因施用毒品案件，經本院裁定送觀察、勒戒後，因認有繼續施用毒品之
    傾向，再經本院裁定令入戒治處所施以強制戒治，於強制戒治期滿後，業經台灣
    高雄地方法院檢察署檢察官於民國八十九年五月十五日以八十九年度戒毒偵字第
    五六二號不起訴處分確定。乙○○復於上開不起訴處分確定後之五年內，於八十
    九年八月間起至八十九年十二月十三日止連續施用毒品，再經本院裁定令入戒治
    處所施以強制戒治，且經本院於九十年四月六日以九十年度訴字第四四號判處應
    執行有期徒刑一年，並已確定，嗣於九十二年七月十一日縮短刑期而執行完畢。
    詎乙○○猶不知悔改，竟基於施用第一級毒品海洛因之概括犯意，於上開不起訴
    處分確定後之五年內，自九十三年六月三日起至同年六月九日止，在高雄市○○
    區○○街二一九號三樓之十三處所，以將海洛因摻入蒸餾水中用針筒注射之方式
    ，連續施用第一級毒品海洛因六次。復另基於施用第二級毒品甲基安非他命之故
    意，於上開不起訴處分確定後之五年內，於九十三年六月九日上午十一時許，同
    在上開處所，以將甲基安非他命置於鋁箔紙上加以燒烤而吸取其煙霧之方式，施
    用第二級毒品甲基安非他命乙次，嗣為警於九十三年六月十日凌晨一時三十分許
    ，在高雄市○○區○○街二一九號前，因見乙○○行跡可疑，上前臨檢盤查，當
    場扣得海洛因三小包及注射針筒二支，並經採集其尿液送驗而查獲。
二、案經高雄市政府警察局移送臺灣高雄地方法院檢察署檢察官偵查起訴。
    理  由
壹、程序方面：
    按本件被告乙○○所犯係死刑、無期徒刑、最輕本刑為三年以上有期徒刑以外之
    罪，其於準備程序就前揭被訴事實為有罪之陳述，經受命法官告知簡式審判程序
    之旨，並聽取其與公訴人之意見後，本院認無不得或不宜改依簡式審判程序進行
    之處，爰依刑事訴訟法第二百七十三條之一第一項、第二百八十四條之一，裁定
    本件由受命法官獨任進行簡式審判程序，合先敘明。
貳、實體方面：
  一、訊據被告乙○○對於右揭犯罪事實坦承不諱，本院復審酌：
    (一)查被告前因施用毒品案件，經本院裁定送觀察、勒戒後，因認有繼續施用毒品
      之傾向，再經本院裁定令入戒治處所施以強制戒治，於強制戒治期滿後，業經
      台灣高雄地方法院檢察署檢察官於八十九年五月十五日以八十九年度戒毒偵字
      第五六二號不起訴處分確定之事實，有本院被告院內索引卡紀錄表、臺灣高等
      法院被告全國前案紀錄表、臺灣高雄地方法院檢察署刑案資料查註紀錄表各乙
      份在卷可按。是被告於涉本案之前，業曾犯施用毒品，並於觀察勒戒、強制戒
      治期滿後，再經檢察官不起訴處分確定甚明。
    (二)次查，經警將被告於九十三年六月十日凌晨一時三十分許遭查獲時所採集之尿
      液送驗結果，係呈嗎啡及甲基安非他命陽性反應，此有尿液採證代碼表、高雄
      市立凱旋醫院九十三年六月二十日高市凱醫檢字第０一九五三號煙毒尿液檢驗
      成績書各乙份在卷可稽。又查：
     (1)海洛因施用入人體後水解還原成嗎啡，再循嗎啡之代謝方式排出體外，業據
       行政院衛生署藥物食品檢驗局七十三藥檢壹字第○三○二二一號函說明綦詳
       ，且依醫學臨床實驗及根據英國藥學會出版Isolation and Indentification
       of Drugs乙書第二九三頁載明：海洛因經注射入人體後，在體內迅速水解成
       6Monoacety Imorphine，再緩緩繼續水解成嗎啡，然後再循嗎啡之代謝方式
       排出，同書第四三一至四三二頁並載有：嗎啡經注射入人體後，約百分之五
       十以上於八小時內自尿中排出，至二十四小時排出約百分之九十，但四十八
       小時後仍有微量可檢出等語。
     (2)甲基安非他命經口服投與後，約百分之七十於二十四小時內可自尿液中排出
       ，而尿液內含甲基安非他命成分之檢出，與投與安非他命的量、個人體質、
       檢驗儀器之精密度有關，通常採尿化驗是否呈陽性反應，應以投與後二十四
       小時內所採者為宜，此有行政院衛生署藥物食品檢驗局（八○）藥檢壹字第
       四五二九號函可查。
     (3)再者，前揭醫院尿液檢驗報告均載明係以ＧＣ／ＭＳ（即氣相層析質譜儀分
       析法）方法檢驗，而該方法之原理係檢品經氣化後，通過層析管分離純化，
       再將純化後之成分循序送入質譜儀做個別鑑定。因質譜儀所測定之圖譜，在
       化學上被公認具有指紋特性，故可據以完全判定該檢品係為何種化合物。職
       是，台北榮民總醫院即認為「若以氣相層析質譜儀（ＧＣ／ＭＳ）作藥物及
       其代謝產物之定性及定量分析，幾乎不會有偽陽性反應產生」，此經該院八
       十三年四月七日以八三北總內字第三○五九號函示明確。
     (4)又扣案之海洛因粉末三包，經送驗結果，則係第一級毒品海洛因屬實（合計
       淨重一點一六公克，空包裝總重零點七七公克），此有法務部調查局調科壹
       字第二二００一七五八四號鑑定通知書乙份在卷為佐，而扣案之針筒二支，
       ，其上亦均殘留有第一級毒品海洛因，此有高雄醫學大學附設中和紀念醫院
       編號九三○九─一三號檢驗報告各乙份附卷可參。
     (5)準此而論，被告之尿液經以氣相層析質譜儀分析法檢驗，既係呈嗎啡及甲基
       安非他命陽性反應，且扣案物品亦檢驗出海洛因陽性反應，顯見被告應有在
       前揭犯罪時間施用第一級毒品海洛因及第二級毒品甲基安非他命之行為甚明
       。
    (三)綜上所述，被告前曾犯施用毒品，於強制戒治期滿後及經檢察官不起訴處分後
      之五年內，再犯本件施用第一級毒品海洛因及施用第二級毒品甲基安非他命，
      事證應屬明確，其犯行應堪認定。
二、查海洛因及甲基安非他命分屬毒品危害防制條例第二條第二項第一款所規定之第
    一級毒品及同條項第二款所規定之第二級毒品，核被告所為，係犯毒品危害防制
    條例第十條第一項施用第一級毒品罪及同條第二項施用第二級毒品罪。被告持有
    第一、二級毒品，復分別進而施用，其持有毒品之低度行為，應分別為施用第一
    、二級毒品之高度行為所吸收，均不另論罪。被告先後六次施用第一級毒品之犯
    行，時間緊接，所犯構成要件相同，顯係基於概括犯意為之，為連續犯，依刑法
    第五十六條規定，以一罪論，並加重其刑。被告所犯上開施用第一級毒品罪及施
    用第二級毒品罪之間，犯意各別，罪名不同，應分論併罰之。再查被告前因毒品
    案件，經本院於九十年四月六日以九十年度訴字第四四號判處應執行有期徒刑一
    年，並已確定，嗣於九十二年七月十一日縮短刑期而執行完畢，此有本院被告院
    內索引卡紀錄表、臺灣高等法院被告全國前案紀錄表、臺灣高雄地方法院檢察署
    刑案資料查註紀錄表各乙份在卷可按，其受有期徒刑之執行完畢，五年以內再犯
    有期徒刑以上之罪，為累犯，應依刑法第四十七條規定加重其刑。就前開連續施
    用第一級毒品犯行，同時有二加重其刑事由，爰依法遞加重之。
三、本院審酌被告施用毒品，足以戕害其身心，滋生其他犯罪，惡化治安，嚴重損及
    公益，且被告前曾犯施用毒品，甫經強制戒治期滿，竟於短期內再為本件施用毒
    品犯行，顯見其不思悔改，自制力亦顯不佳；惟另考量被告於犯後即能坦承犯行
    ，而其施用毒品行為於本質上係屬自我戕害行為，反社會性之程度應屬較低等一
    切情狀，酌情分別量處如主文所示之刑，並定其應執行之刑，以資懲儆。又扣案
    之海洛因三小保均屬第一級毒品，爰依毒品危害防制條例第十八條第一項前段規
    定，併予宣告沒收銷燬之（其包裝因包覆該毒品，其上顯留有該毒品之殘渣，衡
    情自難與之剝離，當應整體視之為毒品，連同該包裝併予宣告沒收銷燬之）。至
    鑑驗耗用之第一級毒品海洛因既已滅失，自毋庸宣告沒收銷燬。另扣案之針筒二
    支，其上均殘留有第一級毒品海洛因，已如前述，衡情上開物品與毒品間已難剝
    離，自應整體視之為第一級毒品，亦依毒品危害防制條例第十八條第一項前段規
    定，均併予宣告沒收銷燬之。
據上論斷，應依刑事訴訟法第二百七十三條之一第一項、第二百八十四條之一、第二
百九十九條第一項前段，毒品危害防制條例第十條第一項、第二項、第十八條第一項
前段，刑法第十一條、第五十六條、第四十七條、第五十一條第五款、第九款，判決
如主文。
本案經檢察官甲○○到庭執行職務。
中      華      民      國      九十三      年      十一    月  十八    日
                                  臺灣高雄地方法院刑事第五庭
                                      法  官    郭瓊徽
右正本證明與原本無異。
如不服本判決，應於判決送達後十日內，向本院提出上訴狀。
                                      書記官    陳瓊芳
中      華      民      國      九十三      年      十一    月  二十二  日
附錄本判決論罪之法條：
毒品危害防制條例第十條第一項
    施用第一級毒品者，處六月以上五年以下有期徒刑。
毒品危害防制條例第十條第二項
    施用第二級毒品者，處三年以下有期徒刑。
